【裁判字號】    97,再,4
【裁判日期】    971021
【裁判案由】    損害賠償
【裁判全文】
臺灣嘉義地方法院民事判決                 97年度再字第4號
再審原告    甲○○
            陳格境
            乙○○○
共      同
訴訟代理人  顏伯奇律師
再審被告    千翔保全股份有限公司
法定代理人  丙○○
訴訟代理人  鍾承鋒
上列當事人間請求損害賠償事件，再審原告對於民國96年1月27
日本院96年度促字第895號確定支付命令提起再審之訴，本院於
民國97年10月7日言詞辯論終結，判決如下：
    主      文
再審之訴駁回。
再審訴訟費用由再審原告連帶負擔。
    事實及理由
一、本件再審被告經合法通知，未於言詞辯論期日到場，核無民
    事訴訟法第386條所列各款情形，爰依再審原告之聲請，由
    其一造辯論而為判決。
二、再審原告主張：第三人常賡銳於民國94年間任職於再審被告
    公司，因再審被告要求常賡銳出具保證書，常賡銳乃委請不
    知情之配偶陳文英向陳文英之父母及胞弟即再審原告甲○○
    、乙○○○及陳格境表示因公司需求，請再審原告提供身分
    證影本，再審原告不疑有他，遂將身分證影本交由陳文英轉
    交，常賡銳未經再審原告同意，偽刻再審原告之印章3枚，
    將再審原告之身分證影本黏貼於公司服務保證書上，並盜蓋
    再審原告之印章於保證書上。未料因常賡銳侵占再審被告之
    款項，再審被告乃聲請對再審原告發支付命令，嗣再審原告
    於接獲本院96年度促字第895號支付命令（下稱本件確定支
    付命令）後向常賡銳查詢，常賡銳則表示由他前往處理，惟
    事後竟不予理會，放任再審被告查封再審原告之財產，再審
    原告乃於96年6月11日聲請閱卷，因而獲知本件確定支付命
    令所附之服務保證書上之印文並非再審原告所有，始知常賡
    銳偽造文書乙事，並於96年7月5日對常賡銳行使偽造私文書
    之犯行提起偽造文書告訴，且常賡銳已坦承犯行，案經臺灣
    板橋地方法院檢察署檢察官向臺灣板橋地方法院聲請簡易處
    刑，並經臺灣板橋地方法院以96年度簡字第7586號判決有期
    徒刑六月，減刑為三月在案，常賡銳不服提起上訴，嗣經常
    賡銳撤回上訴而告確定。從而，本件確定支付命令所據之證
    物即服務證明書係常賡銳所偽造，可知再審被告之請求自屬
    無理，為此，依民事訴訟法第496條第1項第9款之規定，對
    於本院96年度促字第895號支付命令，提起再審之訴。又再
    審原告係97年1月16日收受臺灣板橋地方法院96年度簡字第
    7586號判決書，隨即於97年2月5日提起本件再審之訴，未逾
    30日之不變期間，併予敘明。並聲明：原確定支付命令廢棄
    ；再審被告之訴駁回。
三、再審被告則以：再審原告於96年3月間本件確定支付命令確
    定時即已知悉有民事訴訟法第496條第1項第9款再審事由，
    嗣並向臺灣板橋地方法院檢察署提出刑事偽造文書告訴，是
    再審原告本應於知悉一個月內提起再審之訴，然其卻於97年
    2月5日始提起本件再審之訴，顯已逾30日之除斥期間，且再
    審原告前以同一理由於96年11月12日向鈞院提起再審之訴，
    業經鈞院以96年度再字第3號裁定再審之訴駁回，並經臺灣
    高等法院臺南分院以97年度抗字第22號裁定抗告駁回而告確
    定，本件再審之訴顯不合法，應予駁回。再者，再審原告陳
    格境於94年6月14日對保通知書上及明確表示願意擔任訴外
    人常賡銳之連帶保證人，故再審被告不同意援引臺灣板橋地
    方法院96年度簡字第7586號判決等語，資為抗辯。並聲明：
    駁回再審原告再審之訴。
四、本院之判斷：
（一）按債務人對於支付命令未於法定期間合法提出異議者，支
      付命令與確定判決有同一之效力。前項支付命令有第496
      條第1項之情形者，得提起再審之訴，並以原支付命令之
      聲請，視為起訴，民事訴訟法第521條第1項、第2項定有
      明文。次按再審之訴，應於30日之不變期間內提起。前項
      期間，自判決確定時起算，其再審之理由知悉在後者，自
      知悉時起算，民事訴訟法500條第1項、第2項亦有明定。
      查本院於96年1月27日所核發之96年度促字第895號支付命
      令，分別於96年2月5日、同年2月6日送達再審原告甲○○
      及乙○○○，由渠等親收；於96年2月7日以寄存送達方式
      送達於再審原告陳格境，並於同年3月13日確定，此有送
      達證書3份附於支付命令聲請卷可參，並經本院依職權調
      閱上開卷宗核閱屬實。本件再審原告主張原確定支付命令
      為判決基礎之證物係偽造，其對偽造其為連帶保證人之常
      賡銳提出刑事偽造文書告訴，業經臺灣板橋地方法院刑事
      庭於96年12月31日以96年度簡字第7586號刑事簡易判決有
      罪，並經常賡銳撤回上訴而告確定，有其所提出之前開刑
      事判決在卷可稽，並經本院調閱該刑事卷查明屬實，而再
      審原告於97年1月16日收受上該判決書後於97年2月5日提
      起本件再審之訴，亦有本院收文章所蓋之日期在卷可憑，
      其提起本件再審之訴顯未逾30日之不變期間，合先敘明。
（二）按為判決基礎之證物係偽造或變造者，得以再審之訴對於
      確定終局判決聲明不服。但當事人已依上訴主張其事由或
      知其事由而不為主張者，不在此限，民事訴訟法第496條
      第1項第9款定有明文。本件依再審原告之主張：其等並未
      同意擔任第三人常賡銳於94年間任職於再審被告公司之連
      帶保證人，僅係應常賡銳配偶陳文英之請求而轉交其等身
      分證，卻遭常賡銳偽刻再審原告之印章3枚，並將再審原
      告之身分證影本黏貼於公司服務保證書上，再盜蓋再審原
      告之印章於保證書上等情。然查本院96年度促字第895號
      支付命令（附聲請狀繕本）分別於96年2月6日、2月5日送
      達再審原告甲○○及乙○○○，再審原告陳格境部分則於
      96年2月7日寄存於嘉義縣警察局朴子分局竹村派出所，此
      有本院送達證書三份附於本院96年度促字第895號支付命
      令卷宗; 且再審原告陳格境於96年6月11日向本院96年度
      促字第895號支付命令卷聲請閱卷，於同年6月15日閱畢，
      此亦有民事聲請閱卷狀一份附於上開卷宗可證。足證，再
      審原告甲○○及乙○○○於收受前揭本院支付命令或再審
      原告陳格境於96年6月15日閱卷完畢時，均已知其事由，
      其未對該支付命付聲明異議，並主張該事由，依前揭規定
      ，不得對該確定支付命令提起再審之訴。
（三）本件事證已臻明確，再審原告主張傳喚常賡銳，經本院斟
      酌後，認均不足以影響本判決之結果，附此敘明。
（四）綜上所述，再審原告所主張之再審事由，因再審原告知其
      事由而不為主張，不得提起再審之訴。從而本件再審原告
      提起再審之訴，請求廢棄原確定支付命令，駁回再審被告
      之訴，於法無據，應予駁回。
五、據上論結，本件再審之訴為顯無理由，依民事訴訟法第505
    條、第85條第2項判決如主文。
中    華    民    國    97    年    10    月    21    日
                  民事第一庭法  官  柯月美
以上正本係照原本作成。
如對本判決上訴須於判決送達後20日內向本院提出上訴狀。
中    華    民    國    97    年    10    月    21    日
                            書記官  李文政


司法院資訊處製作；財團法人民間司法改革基金會備份。
